臺灣板橋地方法院刑事判決　　　　　　　93年度交訴字第72號
公　訴　人　臺灣板橋地方法院檢察署檢察官
被　　　告　甲○○
上列被告因公共危險等案件，經檢察官提起公訴（93年度偵字第
14588 號），本院合議庭裁定由受命法官獨任以簡式審判程序審
理，判決如下：
    主  文
甲○○因過失傷害人，累犯，處有期徒刑參月。又駕駛動力交通
工具肇事，致人受傷而逃逸，累犯，處有期徒刑柒月。應執行有
期徒刑捌月。
    事  實
一、甲○○前於民國80年間因違反肅清煙毒條例案件，經臺灣臺
    北地方法院以79年度訴字第2630號判決處有期徒刑4 年6 月
    確定，於82年9 月27日假釋付保護管束，嗣經撤銷假釋，應
    執行殘刑1 年5 月14日；另於83年間因違反肅清煙毒條例、
    麻醉藥品管理條例等案件，經本院以83年度訴字第1231號判
    決分別處有期徒刑3 年6 月、7 月，應執行有期徒刑3 年10
    月，再經臺灣高等法院以83年度上訴字第5813號判決駁回上
    訴確定，連同上開撤銷假釋之殘刑1 年5 月14日，經接續執
    行，於87年9 月3 日假釋付保護管束，嗣又經撤銷假釋，入
    監執行殘刑1 年10月2 日，已於92年8 月20日縮刑期滿執行
    完畢。
二、詎甲○○仍不知警惕，明知其並無駕駛執照，竟仍於93年4
    月23日9 時5 分許，駕駛車號ZDD －478 號輕型機車，沿臺
    北縣三重市○○路○ 段往中正北路方向行駛，行經臺北縣三
    重市○○路○ 段25號前，原應注意車前狀況及兩車併行之間
    隔，並隨時採取必要之安全措施，且汽車超車時，應顯示左
    方向燈並與前車左側保持半公尺以上之間隔超過，行至安全
    距離後，再顯示右方向燈駛入原行路線，而依當時天候晴，
    日間自然光線，路面乾燥無缺陷，道路無障礙物，且視距良
    好，依其智識能力亦無不能注意之情事，適有乙○駕駛車號
    VTS －507 號輕型機車，在甲○○前方同向行駛，甲○○竟
    疏未注意車前狀況及兩車併行之間隔，且未與乙○駕駛機車
    之左側保持半公尺以上之間隔，即貿然從左側超車，於超越
    之際，甲○○機車之右側把手擦撞乙○機車之左側把手，致
    雙方人車倒地，甲○○機車倒在前方，乙○機車倒在後方，
    乙○因而受有左側鷹嘴突開放性骨折之傷害。甲○○駕駛機
    車肇事後，明知汽車駕駛人駕駛汽車肇事致人受傷或死亡，
    應即採取救護或其他必要之措施，不得駛離，惟因恐其無照
    駕駛為警取締，竟於起身查看，明知已肇事致人受傷後，仍
    不為必要之安全救助，置乙○之傷勢不理，逕將倒地機車牽
    起，於發動機車無效後，徒步牽車逃離現場。嗣因有駕駛人
    陳唯泰適將機車停在現場路邊等人，當場清楚目睹上開肇事
    經過，並記下甲○○前開機車之車牌號碼、車型顏色後，向
    警方提供線索，為警循線查獲。
三、案經乙○訴由臺北縣政府警察局三重分局報請臺灣板橋地方
    法院檢察署檢察官偵查起訴。本院於準備程序進行中，被告
    就被訴事實為有罪之陳述，經告知簡式審判程序之旨，並聽
    取當事人之意見後，本院合議庭裁定由受命法官獨任進行簡
    式審判程序。
    理  由
一、上揭犯罪事實，業據被告甲○○於本院審理時坦承不諱，核
    與告訴人乙○於警詢及偵查中之指訴情節相符，並經證人即
    現場目擊者陳唯泰於警詢及偵查中證述屬實，此外，復有道
    路交通事故調查報告表(一)、(二)、道路交通事故現場圖、臺北
    縣政府警察局舉發違反道路交通管理事件通知單、臺北縣立
    醫院診斷證明書各1 紙、照片12幀附卷可稽，足徵被告之自
    白確與事實相符，而堪採信。
二、按汽車行駛時，駕駛人應注意車前狀況及兩車併行之間隔，
    並隨時採取必要之安全措施；汽車超車時，應顯示左方向燈
    並與前車左側保持半公尺以上之間隔超過，行至安全距離後
    ，再顯示右方向燈駛入原行路線，道路交通安全規則第94條
    第3 項、第101 條第5 款分別定有明文。被告係智識正常之
    成年男子，駕駛機車上路，對上開規定不能諉稱不知，而依
    當時天候晴，日間自然光線，路面乾燥無缺陷，道路無障礙
    物，且視距良好，並無不能注意之情形，竟疏未注意車前狀
    況及兩車併行之間隔，且未與告訴人乙○駕駛機車之左側保
    持半公尺以上之間隔，即貿然從左側超車，以致肇事，此由
    被告駕駛機車係從告訴人左後方向前超車，於超越之際，甲
    ○○機車之右側把手竟擦撞乙○機車之左側把手，及最後倒
    地位置係甲○○機車在前，乙○機車在後等情觀之，至屬灼
    然。本件經警檢送資料函送臺灣省臺北縣區車輛行車事故鑑
    定委員會為鑑定，亦認為：(一)甲○○無照駕駛輕機車，肇事
    逃逸；(二)張車（即被告之機車）超越時未保持安全間隔，撞
    擊陳車（即告訴人之機車）之可能性較高，有該會93年9 月
    30日北鑑字第931082號函1 件在卷可參。又告訴人因本件車
    禍受有傷害，其與被告過失行為間，顯有相當因果關係。再
    按汽車駕駛人駕駛汽車肇事致人受傷或死亡，應即採取救護
    或其他必要措施，並向警察機關報告，不得駛離或逃逸，道
    路交通管理處罰條例第62條第1 項定有明文，被告駕車肇事
    後，竟於起身查看，明知已肇事致人受傷後，仍不為必要之
    安全救助，置乙○之傷勢不理，逕將倒地機車牽起，於發動
    機車無效後，徒步牽車逃離現場，其主觀上確有肇事逃逸之
    故意無訛。綜上所述，本案事證明確，被告犯行堪以認定，
    應依法論科。
三、核被告所為，係犯刑法第284 條第1 項前段之過失傷害罪，
    及同法第185 條之4 駕駛動力交通工具肇事致人受傷而逃罪
    罪。按「汽車駕駛人，無駕駛執照駕車、酒醉駕車、吸食毒
    品或迷幻藥駕車、行駛人行道或行經行人穿越道不依規定讓
    行人優先通行，因而致人受傷或死亡，依法應負刑事責任者
    ，加重其刑至二分之一」，道路交通管理處罰條例第86條第
    1 項定有明文；本件被告未經考領駕駛執照之事實，為其供
    承明確，並有舉發違反道路交通管理事件通知單影本1 紙（
    見偵查卷第35頁）附卷可佐，其無駕駛執照駕車，因而致人
    受傷，應依前開規定，就其過失傷害罪部分加重其刑。被告
    所犯上開二罪，罪名不同，行為互殊，應予分論併罰。又被
    告有如事實欄第一項所載之犯罪科刑及執行紀錄，有臺灣高
    等法院被告全國前案紀錄表在卷可考，其於受有期徒刑之執
    行完畢後，5 年內再犯本件有期徒刑以上之罪，為累犯，應
    依法加重其刑，並就其過失傷害罪部分遞加重之。爰審酌被
    告之過失程度、對於告訴人所造成之傷害、其犯後迄未能與
    告訴人達成和解，惟曾於本院行準備程序時，先行部分給付
    告訴人新臺幣3 萬5 千元之賠償金，其駕車肇事致人受傷後
    仍執意逃逸，對於受害人生命、身體及求償權之行使危害非
    輕，及犯後坦承犯行，頗見悔意，犯後態度尚佳等一切情狀
    ，就其所犯上開二罪分別量處如主文所示之刑，並定其應執
    行之刑，以資懲儆。
據上論斷，應依刑事訴訟法第273 條之1 第1 項、第299 條第1
項前段，刑法第284 條第1 項前段、第185 條之4 、第47條、第
51條第5 款，道路交通管理處罰條例第86條第1 項，罰金罰鍰提
高標準條例第1 條前段，判決如主文。
本案經檢察官李吉祥到庭執行職務。
中　　華　　民　　國　　94　　年　　2 　　月　　2 　　日
                  交通法庭　法　官　朱嘉川
以上正本證明與原本無異
如不服本判決應於送達後10日內向本院提出上訴狀
中　　華　　民　　國　　94　　年　　2 　　月　　2 　　日
                            書記官　林志憲
附錄本案論罪科刑法條全文：
刑法第185條之4
駕駛動力交通工具肇事，致人死傷而逃逸者，處6 月以上5 年以
下有期徒刑。
刑法第284條
因過失傷害人者，處6 月以下有期徒刑、拘役或5 百元以下罰金
，致重傷者，處1 年以下有期徒刑、拘役或5 百元以下罰金。
從事業務之人，因業務上之過失傷害人者，處1 年以下有期徒刑
、拘役或1 千元以下罰金，致重傷者，處3 年以下有期徒刑、拘
役或2 元以下罰金。
